最高法院刑事判決　　　　　　　　　　　　　　　九十三年度台上字第六四六四號
　　上　訴　人　台灣高等法院檢察署檢察官
　　被　　　告　乙○○
　　　　　　　　甲○○
右上訴人因被告等公共危險案件，不服台灣高等法院中華民國九十年十二月十三日第
二審判決（九十年度上訴字第一七五九號，起訴案號：台灣新竹地方法院檢察署八十
八年度偵字第八七九五號），提起上訴，本院判決如左：
    主  文
原判決撤銷，發回台灣高等法院。
    理  由
本件原判決以公訴意旨略稱：被告乙○○、甲○○於民國八十八年初，共同出資向蕭
宙亭購買位於新竹市○○段六二一地號之土地。惟因前開土地開闢為道路，供公眾通
行使用之寬度超過四公尺以上，新竹市北區區公所拒發自耕能力證明書，致使乙○○
、甲○○二人無從辦理土地移轉登記。乙○○、甲○○二人為順利取得自耕能力下，
竟基於概括犯意之聯絡，先於八十八年十一月二十四日九時許，由甲○○夥同知情之
乙○○，僱工挖毀系爭地號上長約五十公尺之路面，以栽植作物，適當日有呂明仁騎
乘機車行經前開挖毀路段，因路面不平而人車摔倒，並受有左手肘、兩側手掌、左側
膝部、左足大趾多處擦傷之傷害；二人復於同年十一月三十日，繼續以挖土機破壞路
面，前開行為均致生公眾往來之危險。因認被告等二人涉有刑法第一百八十五條第一
項之公共危險罪嫌。惟經審理結果，認為不能證明被告等犯罪，因而撤銷第一審論處
被告等以共同連續損壞陸路，致生往來之危險罪刑之判決，改判諭知被告等均無罪，
固非無見。
惟查：（一）客觀上為法院認定事實及適用法律之基礎之證據雖已調查，而其內容未
明瞭者，即與未經調查無異，如遽行判決，仍屬應於審判期日調查之證據而未予調查
。原判決雖據前開土地之分別共有人（其權利範圍為十分之四）蕭宙亭與被告等簽訂
土地買賣契約書及授權書，因認被告等係本於土地所有權人之授權及買受人之身分，
挖毀路面，俾回復農用狀態等情。惟被告等係於八十八年十一月二十四日及同月三十
日僱工挖毀路面，為彼等所供認不諱，而卷附之該土地所有權人蕭宙亭出具之授權書
，先後計有三紙，其中未立具日期者一紙（見偵查卷第六十四頁）；而有記載日期者
，一為八十八年七月十三日出具（見同卷第九十九頁），另一則為八十九年十二月十
六日（見第一審卷(一)第一二二頁）。上開未立具日期之授權書，係於八十九年一月五
日書寫，為被告等於第一審法院調查時所直承（見第一審卷(一)第九十之二頁），則該
授權書與八十九年十二月十六日立具之授權書，既均在被告等僱工挖毀路面以後所製
作，自難據以認定彼等事先獲得同意。至八十八年七月十三日出具之授權書，就其填
載日期言，固在被告等僱工挖毀路面之前，且其授權內容雖記載：「本人蕭宙亭因坐
落新竹市○○段六二一、五八七地號土地需辦理過戶，應回復作為農業使用，茲授權
甲○○代為處理……」等旨，惟證人蕭宙亭於八十九年三月十三日檢察官偵查時證稱
：「（問：甲○○、鄭世偉僱工把新竹市○○段六二一地號上道路上倒砂石、泥土之
事，你是否知情？）我不知情，也沒有叫他去做這件事」，「（問：授權書內『恢復
為農業使用』是要被告做何事？）是他向我買土地，我也不知道他要做何事」各等語
（見偵查卷第七十頁），果蕭宙亭所證無訛，其有無授權被告等挖毀路面，非無疑義
，原審未深入究明，詳加釐清，遽以前開授權書資為有利於被告等之證據之一，已有
證據調查未盡之違誤。（二）刑法第一百八十五條第一項妨害公眾往來安全罪，係為
保護公眾往來交通上之安全而設，以損壞、壅塞陸路、水路、橋樑或其他公眾往來之
設備或以他法致生往來之危險者為要件。而所謂陸路，自指可供公眾往來之陸路（即
道路）而言，且本罪採具體危險制，祇須損壞、壅塞之行為，造成公眾往來危險之狀
態為已足，不以全部損壞、壅塞為必要。原審就被告等所挖毀路面之道路，是否確供
公眾往來之用，或僅係少數特定人所通行等情，未詳予調查說明，遽以被告等並未將
路面全部挖毀，仍留有便道，及該處附近之居民、行人尚有另一條道路可供通行，而
為被告等有利之認定，亦嫌速斷。檢察官上訴意旨執以指摘，為有理由，應認原判決
有撤銷發回之原因。
據上論結，應依刑事訴訟法第三百九十七條、第四百零一條，判決如主文。
中　　　華　　　民　　　國　　九十三　　年　　 十二 　　月　　　十　　　日
                              最高法院刑事第九庭
                                  審判長法官  邵　燕　玲
                                        法官  陳　世　雄
                                        法官  陳　朱　貴
                                        法官  蘇　振　堂
                                        法官  張　春　福
      右正本證明與原本無異
                                              書  記  官
中　　　華　　　民　　　國　　九十三　　年　　 十二 　　月　　 十六 　　日
                                                                        Ｌ
